臺灣臺北地方法院刑事判決　　　　　　　　　　　　　　九十一年度自字第六七號
　　自　訴　人　乙○○
　　代　理　人　徐南城律師
　　被　　　告　甲○○
右列被告因詐欺案件，經自訴人提起自訴，本院判決如左：
    主  文
甲○○無罪。
    理  由
一、自訴意旨如自訴狀繕本所載。因認被告甲○○涉有刑法第三百三十九條第一項之
    詐欺罪嫌云云。
二、按犯罪事實應依證據認定之，無證據不得推定其犯罪事實。又不能證明被告犯罪
    者，應諭知無罪之判決，刑事訴訟法第一百五十四條、第三百零一條第一項分別
    定有明文。次按刑事訴訟法上所謂認定犯罪事實之證據，係指足以認定被告確有
    犯罪行為之積極證據而言，該項證據自須適合於被告犯罪事實之認定，始得採為
    斷罪資料；如未能發現相當證據，或證據不足以證明，自不能以推測或擬制之方
    法，以為裁判之基礎。又刑法第三百三十九條第一項詐欺罪之成立，以意圖為自
    己或第三人不法所有，以詐術使人將本人或第三人之物交付為要件。所謂以詐術
    使人交付，必須被詐欺人因其詐術而陷於錯誤，若其所用方法，不能認為詐術，
    亦不致使人陷於錯誤，即不構成該罪，最高法院二十九年上字第三一○五號、四
    十年台上字第八六號、四十六年台上字第二六○號分別著有判例可資參照。
三、自訴人乙○○認被告甲○○涉有前開犯嫌，乃係以合夥投資契約書、支票十二紙
    、土地所有權狀及臺北市政府、經濟部有關申請抄錄鋐基企業管理顧問有限公司
    登記資料之函覆（自訴人申請時誤將「鋐碁」繕寫為「鋐基」），以為論據。訊
    據被告甲○○堅決否認有何詐欺犯行，辯稱：伊確有邀集自訴人投資成立鋐碁企
    管有限公司，然因名稱與宏碁電腦公司類似，遂在該公司要求下決定不用，乃至
    花蓮成立北鴻公司，卻因所營揚鑫公司觸犯山坡地保育法被判刑九月，伊乃於八
    十八年九月八日送監執行，但有央請女兒告知自訴人所投資的部分出獄後處理，
    嗣後伊亦先後返還三十五萬等語。經查：自訴人乙○○因股票買賣認識被告甲○
    ○，並經被告遊說參觀下，認獲利機會大始投資被告之企管顧問公司一事，業據
    自訴人供承無訛（見本院九十一年四月二十九日訊問筆錄），且徵諸卷附合夥契
    約書第一條自訴人投資總額二百萬元，依第三、第四條自訴人每月可得酬勞六萬
    元、並自八十八年十月一日至八十九年一月十一日止每月可得股金五十萬元、紅
    利十萬元、而八十八年七八九月及自八十九年二月起不論盈虧可得紅利五十萬元
    等節，則以自訴人自承二十餘年建築師經驗，對如此優渥投資條件，所承擔風險
    之大，自不待言，其當應思慮再三下而決定入股，尚難遽認係被告施用詐術所致
    。至自訴人指摘被告曾提出其所有台北縣三峽鎮○○○段十三添小段八之一九號
    土地所有權狀，取信自訴人，然此土地卻為揚鑫開發股份有限公司所有，顯為詐
    術云云，然此被告提出土地所有權證明，無非係對其資力之展示，且觀諸移轉登
    記日期為訂約之八十八年六月十一日後之八十八年七月一日，既然被告經營揚鑫
    公司之事實亦為自訴人所不爭，則此舉對被告資力並無實質改變，亦不足認被告
    有何詐欺行止。參以被告辯稱鋐碁企管有限公司名稱與宏碁電腦公司類似，經宏
    碁公司勸說未予申請登記一節，已由本院向經濟部及台北市政府查詢屬實，有經
    濟部九十一年五月二十四日經商字第○九一○二○九九六二○號函及台北市政府
    九十一年五月二十二日府建商字第○九一六三二六八九號函，衡諸二者名稱之近
    似及公司法第十八條之規定，被告所辯尚非信口雌黃之詞。況被告因違反山坡地
    保育條例，經台灣板橋地方法院八十六年度訴字第三○八號判處有期徒刑五月確
    定，又因詐欺案件經法院判處有期徒刑四月確定，二案定應執行刑八月，於八十
    八年九月八日送監執行，於八十九年五月七日執行完畢等節，有被告之臺灣高等
    法院檢察署刑案紀錄簡覆表一件在卷可徵，是被告嗣後無法辦理公司登記及因案
    入監執行，無從履行契約，亦不足推論被告締約當初即有詐欺之惡意。佐以被告
    出獄後於八十九年六月二十七日與自訴人約定返還二百萬元，有協議書一紙附卷
    可稽，被告遂分別於八十九年六月還二十萬元，九十年初還十五萬元，總共三十
    五萬元等情，亦為兩造所是認（見本院九十一年六月十日審判筆錄），而本院審
    理中雙方再次達成和解，有和解書一紙附卷足考，凡此益徵被告顯乏不法所有之
    意圖。承前所述，本件應係投資未果之民事債務不履行糾葛，被告主觀上既無詐
    欺之意圖，客觀上亦缺施詐行徑，要難以被告嗣後之履債情況遽論有詐欺構成要
    件該當。此外，復查無其他積極證據足證被告有何自訴人所指犯行，不能證明犯
    罪，自應為被告無罪判決之諭知，以昭公允。
據上論斷，應依刑事訴訟法第三百四十三條、第三百零一條第一項，判決如主文。
中      華      民      國      九十一      年      六      月  二十四  日
                                      臺灣臺北地方法院刑事第四庭
                                          法  官   吳  定  亞
右正本證明與原本無異。
如不服本判決，應於判決送達後十日內，向本院提出上訴狀。
                                          書記官   巫  美  華
中      華      民      國      九十一      年      六      月  二十六  日
